【裁判字號】    99,抗,294
【裁判日期】    991118
【裁判案由】    延長羈押
【裁判全文】
臺灣高等法院高雄分院刑事裁定           99年度抗字第294號
抗  告  人
即  被  告  甲○○
上列抗告人因延長羈押案件，不服臺灣高雄地方法院中華民國99
年10月20日裁定（99年度訴字第1107號），提起抗告，本院裁定
如下：
    主  文
抗告駁回。
    理  由
一、抗告意旨略以：抗告人即被告甲○○因涉犯強盜案件，經警
    拘提到案後即自承與同案被告黃詩斌、麥記豐及邱振邦等人
    共同持黃詩斌所有之本票向被害人丁文生要債，因丁文生否
    認該本票債務，其即持刀嚇丁文生，目的是要丁文生承認債
    務並償還，至於丁文生被黃詩斌踹一下而從口袋拿錢給黃詩
    斌及黃詩斌進入丁文生家中竊取金飾等，乃係黃詩斌個人行
    為，其與黃詩斌等人間就該強盜犯行並無犯意聯絡；況其患
    有「精神耗弱」病症，羈押期間有轉為嚴重之勢，非保外治
    療顯難痊癒，原審未察，逕予裁定延長羈押，顯有未合。爰
    提起抗告，請求撤銷原裁定，另為適法之裁定云云。
二、按被告經法官訊問後，認為犯罪嫌疑重大，而所犯為死刑、
    無期徒刑或最輕本刑為5 年以上有期徒刑之罪，非予羈押，
    顯難進行追訴、審判或執行者，得羈押之，刑事訴訟法第10
    1 條第1 項第3 款定有明文。羈押之目的，固在保全之必要
    ，且受比例原則限制。倘單以犯重罪作為羈押之要件，除可
    能背離羈押應係不得已之最後手段性質外，其對被告武器平
    等與充分防禦權行使上之限制，亦有違背比例原則之虞，更
    因何異刑罰之預先執行，違背無罪推定原則所禁止對未經判
    決有罪確定之被告執行刑罰，及禁止僅憑犯罪嫌疑就施予被
    告類似刑罰措施之精神。考諸上揭第3 款規定之法理，實係
    因被告所犯為死刑、無期徒刑或最輕本刑為5 年以上有期徒
    刑之罪，可以預期將受重刑宣判，其為規避刑罰之執行而妨
    礙追訴、審判程序進行之可能性增加，國家刑罰權有難以實
    現之危險，是為防免其實際發生，在此維持重大之社會秩序
    及增進重大之公共利益之限度內，具有正當性。從而，基於
    憲法保障人民身體自由之意旨，被告犯上開重罪條款且嫌疑
    重大者，仍應有相當理由認為其有逃亡、湮滅、偽造、變造
    證據或勾串共犯或證人等之虞，法院斟酌命該被告具保、責
    付或限制住居等侵害較小之手段，均不足以確保追訴、審判
    或執行程序之順利進行時，予以羈押，乃係維持刑事司法權
    有效行使之最後必要手段。而以重罪常伴有逃亡、滅證之高
    度可能，係趨吉避凶、脫免刑責、不甘受罰之基本人性，倘
    一般正常之人，依其合理判斷，可認為該犯重罪嫌疑重大之
    人具有逃亡或滅證之相當或然率存在，即已該當「相當理由
    」之認定標準，不以達到充分可信或確定程度為必要。以量
    化為喻，若依客觀、正常之社會通念，認為其人已有超過百
    分之五十之逃亡、滅證可能性者，當可認具有相當理由認為
    其有逃亡、滅證之虞。
三、本件被告因涉犯強盜案件，前經原審訊問後，依被告之供述
    、證人即同案被告麥記豐、黃詩斌及被害人丁文生、曹利芳
    等人之證詞等（詳起訴書證據清單所載），認其涉犯刑法第
    330 條、第321 條第1 項第3 、4 款之結夥三人攜帶兇器強
    盜罪嫌重大，所犯係最輕本刑5 年以上有期徒刑之罪，有刑
    事訴訟法第101 條第1 項第3 款所定情形，並有羈押之必要
    ，而裁定自民國99年7 月27日執行羈押，並裁定自同年10月
    27日起延長羈押2 月之事實，有本案相關之卷證、押票及刑
    事裁定書在卷可憑。又被告上開結夥三人攜帶兇器強盜罪嫌
    ，業經原審進入審判程序，並傳喚證人即被害人丁文生、曹
    利芳等人證述其等遭被告等人持刀強盜財物過程，故原審以
    ：被告涉犯結夥三人攜帶兇器強盜罪嫌確屬重大，其為規避
    未來確定後刑罰之執行，妨礙審判程序進行之可能性增加，
    且本案尚未判決確定，被告於原審又否認犯行，若准以具保
    停止羈押，其逃亡之誘因亦隨之增加，為確保刑事審判、執
    行之考量，足認命被告具保、責付或限制住居等侵害較小之
    手段，均不足以確保審判或執行程序之順利進行，認非予以
    羈押，難以進行審判、執行，仍有繼續羈押之必要，而裁定
    自99年10月27日起延長羈押2 月等情，業已綜合羈押、延長
    羈押之上情，以被告涉犯上開重罪之犯罪嫌疑重大，且有逃
    亡之虞，前開羈押原因仍然存在，不能以具保而使之消滅，
    而裁定延長羈押，已斟酌命被告具保、責付或限制住居等侵
    害較小之手段，均不足以確保追訴程序之順利進行，予以延
    長羈押，乃係維持刑事司法權有效行使之最後必要手段，並
    實質衡量重罪常伴有逃亡之高度可能，係趨吉避凶、脫免刑
    責、不甘受罰之基本人性，已可合理判斷其有逃亡之相當或
    然率存在，該當「相當理由」之認定標準，當可認具有相當
    理由認為其有逃亡之虞，無法以具保、責付或限制住居等手
    段而使之消滅，從而原審裁定延長羈押2 月，經核與法並無
    不合。至被告抗告所陳：其患有「精神耗弱」病症，非保外
    治療顯難痊癒云云，惟被告提起本件抗告，並未提出相關事
    證以釋明其患上開疾病達非保外治療顯難痊癒之事實，且經
    本院向高雄看守所查詢結果：被告自99年6 月11日入所迄今
    ，均未曾因感冒、身體不適或其他疾病接受治療之紀錄（本
    院卷第21頁），且被告先後二次向原審法院聲請具保停止羈
    押，亦均未陳述其罹患「精神耗弱」病症等情，此有原審法
    院99年度聲字第1291、2257號卷證可憑，足見被告目前之身
    體狀況，並無因「精神耗弱」而無法執行羈押之情形。從而
    ，抗告人即被告仍執陳詞，提起本件抗告，核無理由，應予
    駁回。
據上論結，應依刑事訴訟法第412 條，裁定如主文。
中    華    民    國    99    年    11    月    18    日
                刑事第三庭  審判長法  官   莊崑山
                                  法  官   莊松泉
                                  法  官   唐照明
以上正本證明與原本無異。
不得抗告。
中    華    民    國    99    年    11    月    18    日
                                  書記官   黃琳群

司法院資訊處製作；財團法人民間司法改革基金會備份。
